【裁判字號】    99,司財管,14
【裁判日期】    990128
【裁判案由】    指定遺產管理人
【裁判全文】
臺灣高雄地方法院民事裁定            99年度司財管字第14號
聲  請  人  高雄縣政府地方稅務局
法定代理人  甲○○
上聲請人聲請對被繼承人乙○○指定遺產管理人事件，本院裁定
如下：
    主  文
選任蘇志成律師為被繼承人乙○○（男，民國○○○年○月○○
日生，身分證統一編號：Ｚ000000000號）之遺產管理
人。程序費用新臺幣壹仟元由被繼承人乙○○之遺產負擔。
    理  由
一、按「繼承開始時，繼承人之有無不明者，由親屬會議於1 個
    月內選定遺產管理人，並將繼承開始及選定遺產管理人之事
    由，向法院報明。」、「無親屬會議或親屬會議未於前條所
    定期限內選定遺產管理人者，利害關係人或檢察官，得聲請
    法院選任遺產管理人，並由法院依前項規定為公示催告。」
    、又「先順序繼承人均拋棄其繼承權時，由次順序之繼承人
    繼承，其次順序之繼承人有無不明或第四順序之繼承人均拋
    棄其繼承權者，準用關於無人承認繼承之規定。」，民法第
    1177條、第1178條第2 項、第1176條第6 項分別定有明文。
二、聲請意旨略以：緣被繼承人乙○○於民國98年4 月15日死亡
    ，生前設籍於高雄市○○區○○路62號，因其各順位繼承人
    均已依民法第1174條規定聲明拋棄繼承，並經本院98年度司
    繼字第2080號准予備查在案。為處理相關稅捐事宜，爰依非
    訟事件法第154 條第1 項規定狀請本院指定本件之遺產管理
    人等語。
三、經查：（一）聲請人主張前揭事實，業據其提出戶政連線除
    戶資料、高雄市鹽埕區戶政事務所98年12月18日高市鹽戶字
    第0980004618號函、高雄縣政府地方稅務局欠稅總歸戶查詢
    情形表、本院98年11月2 日雄院高98司繼司勵字第2080號函
    、財政部財稅資料中心家庭成員（三親等）資料查詢清單、
    戶政連線戶籍資料、土地建物查詢資料、全國財產稅總歸戶
    財產查詢清單等件為證，並經本院依職權調取本院98年度司
    繼字第2080號拋棄繼承權卷宗核閱屬實，堪信為真實。（二
    ）聲請人既對被繼承人乙○○有債權存在，為其債權人，自
    應屬利害關係人無訛。又被繼承人乙○○之繼承人均已依法
    拋棄繼承，復查無其他合法繼承人存在，揆諸前揭規定，被
    繼承人乙○○之遺產自應準用關於無人承認繼承之規定，參
    以其親屬會議並未於死亡發生之日起1 個月內為其選定遺產
    管理人並呈報本院，是聲請人以利害關係人之地位，向本院
    聲請選任被繼承人乙○○之遺產管理人，自屬有據。（三）
    本院審酌：被繼承人乙○○前揭現存之合法繼承人既均已依
    法拋棄繼承，本無義務就其遺產再為管理，且由渠等既已行
    使法律所賦予之拋棄繼承權，可知顯已不願再與被繼承人乙
    ○○之遺產有何糾葛；況擔任遺產管理人，主要係彙整被繼
    承人之財產，踐行被繼承人債權、債務之確認，將債權、債
    務作適法合理之分配，並於有繼承人承認繼承時或遺產分配
    後尚有剩餘時，將遺產移交繼承人或國庫，且須熟悉相關法
    律程式及具備耐心及熱心進行遺產處分之相關程式，實非一
    般民眾可勝任，經本院自高雄律師公會願意擔任法院遺產管
    理人名單中徵詢後，蘇志成律師願意以其專業知識管理及處
    理被繼承人乙○○後續之遺產問題，並有電話紀錄1 紙附卷
    可憑，爰選任蘇志成律師為本件被繼承人乙○○之遺產管理
    人。另因本件被繼承人乙○○之全部繼承人均拋棄繼承，而
    「準用」無人承認繼承之規定，與繼承人有無不明之情形尚
    屬有間，是民法第1178條第1 項關於承認繼承之公示催告，
    即無準用之餘，附此敘明。
四、依非訟事件法第157 條、第24條第1 項，裁定如主文。
五、如對本裁定抗告，須於裁定送達後10日之不變期間內，向本
    院提出抗告狀，並繳納抗告費新臺幣1,000 元。
中    華    民    國    99    年     1    月    28    日
                  家事法庭  司法事務官  宋佳蓁

司法院資訊處製作；財團法人民間司法改革基金會備份。
